最高法院刑事判決　　　　　　一○○年度台上字第四三五六號
上　訴　人　孔令
選任辯護人　盧國勳律師
上列上訴人因違反毒品危害防制條例案件，不服台灣高等法院中
華民國一○○年五月十八日第二審判決（一○○年度上訴字第三
五四號，起訴案號：台灣桃園地方法院檢察署九十九年度偵字第
九八九一、一三七三二號），提起上訴，本院判決如下：
    主  文
上訴駁回。
    理  由
按刑事訴訟法第三百七十七條規定：上訴於第三審法院，非以判
決違背法令為理由，不得為之；是提起第三審上訴，應以原判決
違背法令為理由，係屬法定要件。如果上訴理由書狀並非依據卷
內訴訟資料具體指摘原判決不適用何種法則或如何適用不當，或
所指摘原判決違法情事顯與法律規定得為第三審上訴理由之違法
情形不相適合時，均應認其上訴為違背法律上之程式，予以駁回
。本件原判決綜合全案證據資料，本於事實審法院之推理作用，
認定上訴人孔令有其事實欄所載走私及運輸第三級毒品「硝甲
西泮」（Nimetazepam，俗稱「一粒眠」）及「愷他命」（Ketam
ine ，俗稱「Ｋ他命」）犯行，因而維持第一審依想像競合犯關
係，從一重論上訴人以共同運輸第三級毒品罪（累犯），處有期
徒刑七年，並諭知相關從刑之判決，而駁回上訴人在第二審之上
訴。已詳敘其所憑證據及認定之理由；對於上訴人所辯何以不足
採信，亦在理由內詳加指駁及說明；俱有卷存證據資料可資覆按
。上訴人上訴意旨略以：原審於民國一○○年三月三十日審判期
日，僅有審判長法官陳憲裕及法官游紅桃二人出席，未依法由三
名法官組織合議庭審理，其法院組織顯不合法。又證人「ＴＪＨ
ＩＮ  ＫＩＭ  ＭＯＮＧ」（印尼籍人，下稱「ＴＫＭ」）於警
詢及偵查中之陳述，均屬「傳聞證據」，依法並無證據能力。原
判決對於該項傳聞證據例外具有證據力之論斷，核與刑事訴訟法
第一百五十九條之一及同條之二之相關規定不符，遽採為伊犯罪
之證據，顯屬違誤。再「ＴＫＭ」於警詢、偵查及法院審理中所
述關於本件運輸毒品過程及伊有無參與運輸毒品，前後不一，顯
屬不實。原審未詳予調查釐清，遽採為不利於伊之認定，亦有不
當。又伊為彈劾「ＴＫＭ」之證詞，聲請原審傳喚該證人到庭對
質，並囑託專業機關對該證人實施測謊鑑定；惟原審竟以無必要
而駁回伊之聲請，顯屬不當。再「ＴＫＭ」就扣案毒品來源，所
供前後不一；而其為獲減刑寬典，不惜誣指伊即係將毒品捆綁在
其身上之印尼籍人「ＡＰＩＮ」。原審未從「ＴＫＭ」所使用行
動電話之「ＳＩＭ卡」，以調查伊是否即係其所指「ＡＰＩＮ」
之人，復未說明何以不能調查之理由，殊有未洽。此外，縱認伊
有如「ＴＫＭ」所指交付毒品犯行，亦僅屬轉讓毒品之行為，其
與「ＡＶＩＮ」之間係立於讓與人與受讓人之「對向犯」關係，
核與運輸毒品係任意共犯之要件不同，原審未予詳查，遽論以運
輸第三級毒品罪，亦有未合云云。惟高等法院審判案件，以法官
三人合議行之，法院組織法第三條第二項定有明文。依原審一○
○年三月三十日審判程序筆錄記載，該次審判期日係由「審判長
法官陳憲裕、法官游紅桃及法官陳憲裕」出席執行審判職務。其
中所載法官陳憲裕若屬同一人，則原審該次審判程序僅由法官陳
憲裕、游紅桃二人出席審理，其法院組織固非合法；惟原審該次
審判程序並未辯論終結，而係候核辦（見原審卷第六十七、七十
三頁）。嗣原審另由審判長法官陳憲裕、法官游紅桃與法官楊智
勝三人組織合議庭，於同年四月二十日進行審判程序，並由審判
長諭知本件更新審理，而重新進行審判程序後始辯論終結（見原
審卷第九十六頁正面及背面、一○二頁）。是原審一○○年三月
三十日審判程序之瑕疵，已因嗣後另由法官三人依法組織合議庭
審理，並更新審判程序而治癒，對於本件發現真實、程序公正及
當事人權益均無影響，自不得以此作為上訴理由。上訴意旨猶執
已治癒之前揭程序瑕疵指摘原判決不當，殊非適法之第三審上訴
理由。又證據之取捨及事實之認定，均為事實審法院之職權，倘
其採證認事並未違背證據法則，自不能任意指為違法而執為適法
之第三審上訴理由。證人「ＴＫＭ」於警詢、偵查中之陳述，固
均屬「傳聞證據」，原則上無證據能力。但原判決對於該證人於
警詢及偵查中之陳述何以例外具有證據能力，已依據刑事訴訟法
第一百五十九條之一第二項及同條之二之相關規定論敘說明綦詳
（見原判決第三頁第十四行至第六頁倒數第十行）。上訴意旨對
於該證人於警詢、偵查中陳述之證據能力，雖執與原判決不同之
見解，然原判決係依據該證人於警詢、偵查、第一審及另案（台
灣桃園地方法院九十九年度訴字第六七二號）案件審理時所為不
利於上訴人之證述，作為本件認事之依據。縱捨棄該證人於警詢
及偵查中之陳述，原判決依憑該證人於法院審理時所為之證述，
亦應為同一事實之認定。故該證人於警詢及偵查中陳述之證據適
格性如何，原判決對於此部分證據能力之論斷是否妥適，均不影
響本件判決之結果。上訴意旨執此無關判決結果之問題指摘原判
決違誤，自非合法之第三審上訴理由。再證人「ＴＫＭ」於偵審
中已明確供稱本件運輸之毒品係上訴人所交付，而其於第一審最
末一次審理時雖翻異前供，改稱本件運輸之毒品係綽號「小Ｋ」
所交付。然原判決就其事後翻異之詞如何係迴護上訴人之語而不
予採信，已詳敘其取捨之理由（見原判決第十六頁第七至二十二
行）。上訴意旨徒憑己意，對於原審前揭採證職權之適法行使任
意加以指摘，亦非適法之第三審上訴理由。又上訴人雖聲請原審
傳喚證人「ＴＫＭ」到庭對質，並調查該證人所使用行動電話之
「ＳＩＭ卡」，以究明伊是否即該證人所指「ＡＰＩＮ」之人，
復請求囑託專業機關對該證人實施測謊鑑定，以調查其證言之憑
信性。惟原審以上訴人於第一審已對該證人進行交互詰問程序完
畢，依刑事訴訟法第一百九十六條規定，應無庸再予傳喚對質。
而測謊鑑定結果僅能供偵查方向或審判心證上之參考，不能直接
作為認事之依據；且本件事實已臻明瞭，因認無再傳喚該證人或
對其實施測謊鑑定之必要，已詳敘其理由。上訴意旨猶執己見，
認有傳喚該證人及實施測謊鑑定之必要，而指摘原判決不當，仍
非合法之第三審上訴理由。此外，原判決認定上訴人與「ＴＫＭ
」、賴啟銘及「ＡＶＩＮ」對於本件走私及運輸第三級毒品犯行
，均有犯意聯絡及行為分擔，而論以共同正犯，已詳敘其理由。
上訴意旨置原判決明確之論斷於不顧，徒憑己意謂其所為僅係轉
讓毒品之行為，不應論以運輸第三級毒品罪云云，同非適法之第
三審上訴理由。至其餘上訴意旨，無非仍就原審採證認事職權之
適法行使，暨原判決已明確認定詳細說明之事項，漫加指摘，或
就其有無共同走私及運輸第三級毒品之單純事實再事爭辯，均非
依據卷內資料具體指摘原判決不適用何種法則或如何適用不當，
顯與法律規定得為第三審上訴理由之違法情形不相適合。按之首
揭說明，其上訴為違背法律上之程式，應予駁回。
據上論結，應依刑事訴訟法第三百九十五條前段，判決如主文。
中    華    民    國  一○○  年    八    月    十    日
                      最高法院刑事第五庭
                          審判長法官  洪  文  章  
                                法官  王  居  財  
                                法官  郭  毓  洲  
                                法官  韓  金  秀  
                                法官  沈  揚  仁  
本件正本證明與原本無異
                                      書  記  官  
中    華    民    國  一○○  年    八    月   十一   日
                                                      Ｑ